【裁判字號】    97,易,459
【裁判日期】    970721
【裁判案由】    竊盜
【裁判全文】
臺灣雲林地方法院刑事判決               97年度易字第459號
公  訴  人  臺灣雲林地方法院檢察署檢察官
被      告  甲○○
上列被告因竊盜案件，經檢察官提起公訴（97年度偵字第2579號）
，本院判決如下：
    主  文
甲○○攜帶兇器竊盜，累犯，處有期徒刑肆月，如易科罰金，以
新臺幣壹仟元折算壹日。
    事  實
一、甲○○前因違反電子遊戲場業管理條例案件，經本院以92年
    度六簡字第435 判處有期徒刑3 月確定，於民國93年2 月24
    日易科罰金執行完畢。竟仍不知悔改，意圖為自己不法之所
    有，於97年5 月15日中午12時30分許，至雲林縣大埤鄉尚義
    村尚義6 號崇先中學校內，以他人遺留在現場足供兇器使用
    之管線剪1 支，夾住不鏽鋼欄杆，加以旋轉切斷之方式，竊
    取崇先中學所有之不鏽鋼欄杆10片、不鏽鋼欄杆頭3 支得手
    （總計價值約新臺幣《下同》3,000 元），嗣於同日晚間7
    時許，甲○○尚在現場接續以同樣手法切割不鏽鋼欄杆頭之
    際，為警當場查獲，並扣得管線剪1 支、遭切斷之不鏽鋼欄
    杆10片及不鏽鋼欄杆頭3 支，始悉上情。
二、案經雲林縣警察局斗南分局報告臺灣雲林地方法院檢察署檢
    察官偵查起訴。
    理  由
一、本件為刑事訴訟法第376 條第1 款、第2 款所列案件，依同
    法第284 條之1 規定，由法官獨任審判，先予敘明。
二、按被告以外之人於審判外之言詞或書面陳述，除法律有規定
    者外，不得作為證據，刑事訴訟法第159 條第1 項固有明文
    。惟被告以外之人於審判外之陳述，雖不符刑事訴訟法第
    159 條之1 至第159 條之4 之規定（即得為證據之情形），
    而經當事人於審判程序同意作為證據，法院審酌該言詞陳述
    或書面陳述作成時之情況，認為適當者，亦得為證據。刑事
    訴訟法第159 條之5 第1 項定有明文。本案被告甲○○及檢
    察官對於崇先中學受任人乙○○之警詢筆錄，以及乙○○所
    立具之贓物認領保管單等屬被告以外之人於審判外之言詞及
    書面陳述，均同意作為證據；且本院審酌上開言詞及書面陳
    述作成時之情況，並無不適當之情事，故均得作為證據。
三、訊據被告甲○○固承認於上揭時、地竊取不鏽鋼欄杆10片及
    不鏽鋼欄杆頭3 支，惟辯稱：其至現場時，已見該管線剪架
    在1 支未切斷之欄杆頭上，並另有經切斷之不鏽鋼欄杆4 片
    、不鏽鋼欄杆頭3 支放置該處，其餘6 片不鏽鋼欄杆，是其
    用手搖動取下；其因見管線剪架在欄杆頭上，且已有切割痕
    ，乃轉動該管線剪3 、4 圈尚未切斷欄杆頭之際，就被警員
    查獲等語。
四、經查：
  (一)被告竊取上揭不鏽鋼欄杆10片及不鏽鋼欄杆頭3 支一情，已
    據其承認在卷，核與證人乙○○之警詢指述相符，並有管線
    剪1 支扣案可佐，及乙○○立具之贓物認領保管單1 紙、現
    場照片4 張在卷可稽。
  (二)被告雖以上揭情詞置辯。惟查，從卷附警員拍攝之欄杆照片
    所示，該欄杆鋼管兩端之切口均平整，未有彎曲之情形（警
    卷第10頁），與被告辯稱係以搖動取下之情形不符，顯見該
    等欄杆應係以器械切割方式取下。何況，被告於警詢時亦自
    承：「我用管線剪等工具竊取白鐵製欄杆10片及欄杆頭3 支
    」等語（警卷第2 頁），可見上揭物品確係被告以管線剪切
    斷竊取無訛。是被告於本院審理時，翻異前詞，實屬卸責之
    詞，並無足採。
  (三)按刑法第321 條第1 項第3 款之攜帶兇器竊盜罪，係以行為
    人攜帶兇器竊盜為其加重條件，此所謂兇器，其種類並無限
    制，凡客觀上足以對人之生命、身體、安全構成威脅，具有
    危險性之兇器均屬之；且只須於行竊之際，有以之為工具為
    已足（最高法院79年台上字第5253號判例、78年度台上字第
    4422號判決參照）。查扣案之管線剪為金屬材質，全長約46
    公分，有本院審理時之勘驗結果在卷可稽（本院卷第12頁反
    面）；且從該管線剪足以切割不鏽鋼欄杆之鋼管一節觀之，
    足認該器械之質地堅硬、鋸盤鋒利。依社會一般通念，已足
    以對人之生命、身體安全構成威脅，在客觀上顯然具有危險
    性，應屬兇器，可資認定。本案雖無證據證明扣案之管線剪
    為被告攜帶前往，但被告既利用現場之管線剪竊取上揭物品
    ，所為仍與攜帶兇器竊盜之要件相符。是本案事證明確，被
    告犯行堪以認定。
五、論罪科刑部分：
  (一)核被告甲○○所為，係犯刑法第321 條第1 項第3 款之攜帶
    兇器竊盜罪。又被告前因違反電子遊戲場業管理條例案件，
    經本院以92年度六簡字第435 判處有期徒刑3 月確定，於93
    年2 月24日易科罰金執行完畢一節，有臺灣高等法院被告前
    案紀錄表1 份在卷可稽。其於上開徒刑執行完畢後，5 年以
    內故意再犯本件有期徒刑以上之罪，為累犯，應依刑法第47
    條第1 項規定加重其刑。
  (二)本案被告因車禍致脊椎損傷，造成重度肢障、尿失禁，有被
    告之中華民國身心障礙手冊影本1 份在卷可參（警卷第12頁
    ）；且家境貧寒，又有年紀分別為2 歲、1 歲之幼兒亟待扶
    養，有雲林縣大埤鄉公所低收入戶證明書影本1 份在卷可參
    （偵卷第10頁）；而其配偶為外籍人士，尚難以自謀生活一
    情，亦有被告之書面供述在卷可參。被告因身體重度殘障，
    無法謀得固定工作以維生計，平常靠拾荒及濟助度日，此次
    為扶養幼兒及配偶，困於生活受經濟壓力所迫而侵入崇先中
    學校內，利用他人遺留現場之管線剪切割竊取不鏽鋼欄杆10
    片及欄杆頭3 支，所為固然不可取，然參酌被告竊取之上揭
    物品價值僅約3,000 元（警卷第5 頁），且亦經被害人領回
    ，對被害人財產法益之侵害尚非重大。衡諸上揭情事，因被
    告之犯罪動機及生活狀況堪憐，且犯罪情節尚非重大，倘就
    被告所犯之攜帶兇器竊盜罪，依刑法第321 條第1 項第3 款
    規定，處以最低度刑有期徒刑6 月，實屬情輕法重，仍有過
    重之嫌，在客觀上尚足以引起一般人之同情，而顯有可憫恕
    之處。本院爰衡酌其生活及犯罪情狀，依刑法第59條規定，
    酌量減輕其刑，並依法先加後減。
  (三)爰審酌被告有上述累犯前科；因肢體殘障，未能謀得固定工
    作，僅能靠拾荒及濟助度日，此次因迫於生活及為扶養妻孥
    之需，而竊取他人財物，所竊取之財物價值總共約3,000元
    ，且已經被害人領回，對於財產權之侵害不大，有值得憫恕
    之處；以及於犯後坦承部分犯行，態度仍屬欠佳等被告之品
    行、生活狀況、犯罪之動機、目的、手段、所生危害及犯後
    態度等一切情狀，量處如主文所示之刑，並諭知如易科罰金
    之折算標準。
  (四)扣案之管線剪1 支，雖係被告供本案犯罪所用之物，但因無
    證據證明為被告所有，又非屬違禁物，自不得沒收，附此敘
    明。
據上論斷，應依刑事訴訟法第284 條之1 、第299 條第1 項前段
，刑法第321 條第1 項第3 款、第47條第1 項、第59條、第41條
第1 項前段，判決如主文。
本案經檢察官蕭如娟到庭執行職務。
中    華    民    國    97    年    7     月    21    日
                  刑事第三庭    法  官  陳銘壎
以上正本證明與原本無異。
如不服本判決，應於判決收受後10日內，向本院提出上訴狀（須
附繕本）。
                                書記官  鍾宜津
中    華    民    國    97    年    7     月    21    日
附錄本案論罪科刑法條全文：
中華民國刑法第321條第1項第3款
犯竊盜罪而有左列情形之一者，處6月以上、5年以下有期徒刑：
三、攜帶兇器而犯之者。


司法院資訊處製作；財團法人民間司法改革基金會備份。
